臺灣高等法院臺中分院民事判決
111年度上易字第98號
上訴人即  
附帶被上訴人  蔡樹勛
被上訴人即  
附帶上訴人    謝承穎


訴訟代理人    雷皓明律師
複代理人      李昭萱律師
上列當事人間請求損害賠償事件，上訴人對於中華民國110年11
月29日臺灣臺中地方法院110年度訴字第2381號第一審判決提起
上訴，被上訴人提起附帶上訴，本院於111年4月19日言詞辯論終
結，判決如下：
    主  文
上訴及附帶上訴均駁回。
第二審訴訟費用由兩造各自負擔。
    事實及理由
壹、被上訴人即附帶上訴人乙○○主張：伊與鄧○○於民國000年00
    月00日結婚，詎上訴人即附帶被上訴人甲○○明知伊與鄧○○婚
    姻關係存續中，竟與鄧○○交往並發生3次之性行為，不法侵
    害伊基於配偶關係之身分法益且情節重大，致伊發現後精神
    上遭受莫大痛苦，而受有非財產上損害，更於110年0月間與
    鄧○○協議離婚。爰依民法第184條第1項、第195條第1項、第
    3項規定，請求甲○○給付精神慰撫金之損害賠償新臺幣（下
    同）100萬元等語（原審為乙○○一部勝訴、一部敗訴之判決
    ，判命甲○○應給付乙○○40萬元及自110年9月25日起至清償日
    止，按週年利率百分之5計算之利息，並為准、免假執行之
    宣告，另駁回乙○○其餘之訴及假執行之聲請。甲○○就其敗訴
    部分，提起上訴，乙○○就其敗訴部分提起附帶上訴）。並附
    帶上訴聲明：㈠原判決不利於乙○○部分廢棄。㈡上開廢棄部分
    ，甲○○應再給付乙○○60萬元，及自起訴狀繕本送達翌日起至
    清償日止，按週年利率百分之5計算之利息。答辯聲明：上
    訴駁回。 
貳、甲○○則以：民法第184條乃一般侵權行為之規定，並非民法
    第18條所稱得請求慰撫金之依據，是被上訴人不得以民法第
    184條主張配偶權受侵害而請求慰撫金。又乙○○與鄧郁馨之
    婚姻關係於乙○○發現伊與鄧○○之非公開對話紀錄前即有破綻
    而難以繼續維持，渠等亦有達成離婚共識之可能，伊實非導
    致渠等婚姻無法存續之主要原因，縱伊與鄧○○之行為逾社會
    一般通念所能容忍之範圍，乙○○配偶權遭侵害之程度亦非屬
    重大。又伊僅與鄧○○發生3次性行為，乙○○請求之非財產上
    損害數額過高等語，資為抗辯。並上訴聲明：㈠原審判決不
    利甲○○之部分廢棄。㈡上開廢棄部分，乙○○於第一審之訴及
    假執行之聲請均駁回。附帶上訴答辯聲明：附帶上訴駁回。
      
叄、不爭執事項及爭點（見本院卷第92、106、107頁）：
一、兩造不爭執事項：
  ㈠乙○○與鄧○○於000年00月00日結婚，甲○○明知乙○○與鄧○○婚姻
    關係存續中，竟與鄧○○交往並發生3次性行為。乙○○與鄧○○
    於110年0月0日離婚。
  ㈡兩造基本資料（本院卷第89頁兩造所陳內容）及稅務電子閘
    門財產所得調件明細表，同意作為精神慰撫金之審酌內容。
     
二、本件爭點：
  ㈠乙○○以上開事實主張配偶權受侵害，有無理由？
  ㈡乙○○依民法第184條第1項、第195條第1項、第3項，請求甲○○
    賠償精神慰撫金100萬元，有無理由？ 　　
肆、本院判斷：
一、按因故意或過失不法侵害他人之權利者，負損害賠償責任；
    故意以背於善良風俗之方法，加損害於他人者亦同。不法侵
     害他人之身體、健康、名譽、自由、信用、隱私、貞操，
    或不法侵害其他人格法益而情節重大者，被害人雖非財產上
    之損害，亦得請求賠償相當之金額；前二項規定，於不法侵
    害他人基於父、母、子、女或配偶關係之身分法益而情節重
    大者，準用之。民法第184條第1項、第195條第1項前段、第
    3項分別定有明文。依社會一般觀念，如明知為有配偶之人
    而與之相姦，不得謂非有以違背善良風俗之方法，加損害於
    他人之故意，茍其配偶確因此受有財產上或非財產上之損害
    ，依民法第184條第1項後段，自得請求賠償。又通姦之足以
    破壞夫妻間之共同生活而非法之所許，此從公序良俗之觀點
    可得斷言，不問所侵害係何權利，對於配偶之他方應構成侵
    權行為（最高法院41年台上字第278號、55年台上字第2053
    號民事判決要旨參照）。　　　　
二、查甲○○明知乙○○與鄧○○婚姻關係存續中，竟與鄧○○交往並發
    生3次性行為等情，為兩造所不爭執（見不爭執事項㈠），堪
    信為真。且依乙○○與鄧○○間LINE對話紀錄內容（見原審卷第
    63-67頁擷圖），可知乙○○對鄧○○與甲○○發生婚外情才3、4
    個月即發生性關係，表達相當難過，並為此有失眠情事。酌
    以甲○○與鄧○○間LINE對話紀錄內容（見原審卷第29-61頁）
    ，確有諸多討論雙方性行為，甚至可能懷孕需要驗孕等親密
    對話。核情足認甲○○與鄧○○間上開婚外情行為，對乙○○已造
    成精神上痛苦不堪，難謂情節非屬重大，是乙○○主張因此受
    有非財產上之損害，依侵權行為之法律關係，請求甲○○負損
    害賠償責任，自屬有據。至甲○○抗辯乙○○與鄧○○之婚姻關係
    早有破綻而難以維持，並有離婚可能，伊非渠等婚姻無法存
    續之主因，對乙○○配偶權之侵害非屬重大等語。核其所舉甲
    ○○與鄧○○間上開LINE對話紀錄中，鄧○○固曾稱「最後這段路
    ？是指離婚嗎？」等語（見原審卷第43頁擷圖），惟當時鄧
    ○○係與甲○○討論其等性行為可能已致鄧○○懷孕及如何處理之
    事，鄧○○就甲○○所稱「也想保護妳最後這段路至少是好好的
    」之說詞，詢問甲○○之真意，足見鄧○○之語意仍在向甲○○確
    認是否要對小孩負責之事，並為鄧○○單方陳述，無從因此即
    認乙○○與鄧○○之婚姻確有甲○○所辯前揭情節。另乙○○與鄧○○
    曾進行婚姻諮商乙事，雖未據乙○○否認（見原審卷第147頁
    、本院卷第67頁書狀內容），然婚姻諮商之目的通常在於尋
    求專業人員之協助以調和並維持夫妻婚姻關係，自不能基此
    推認乙○○與鄧○○業在洽商離婚事宜。況此時婚外情之介入，
    常足以徹底破壞婚姻關係，終至無法回復，對配偶權更形傷
    害，甲○○以此為辯，亦不足取。
三、次按人格法益被侵害者所得請求非財產上損害之慰撫金數額
    ，既無任何客觀標準可資為據，則法院量定此項金額，即應
    斟酌實際加害情形、所造成影響、被害人痛苦程度、兩造之
    身分地位、經濟狀況等情形，核定相當之數額。查乙○○為○○
    畢業，從事○○○○專員，月薪約0萬元，108、109年度各有薪
    資、股利、利息等所得各00萬0000元、00萬0000元，名下有
    房屋0筆、土地0筆、汽車0輛、投資0筆等財產；甲○○為大學
    畢業，現擔任○○○○○○經理，月薪約0萬餘元，108、109年度
    各有薪資、利息、股利等所得各000萬0000元、000萬0000元
    ，名下有房屋0筆、土地0筆、汽車0輛等財產，需扶養父母
    等情，為兩造所不爭執（見不爭執事項㈡）。本院審酌兩造
    上開身分、地位、智識程度、經濟狀況，及甲○○與鄧○○交往
    並發生3次性行為，破壞乙○○與鄧○○間共同生活之圓滿安全
    及幸福，並足致乙○○處於極度難堪情境之加害情節與態樣，
    暨乙○○所受痛苦等一切情狀，認原審判命甲○○給付乙○○40萬
    元之精神慰撫金，尚稱妥適，甲○○以前詞抗辯該金額過高，
    乙○○主張該金額過低，均無所據，為不可採。
四、綜上所述，乙○○本於侵權行為之法律關係，請求甲○○給付40萬元及自起訴狀繕本送達翌日即110年9月25日（同年月24日送達，見原審卷第125、127頁送達證書）起至清償日止，按週年利率百分之5計算之利息，為有理由，應予准許，逾此部分之請求，為無理由，不應准許。原審就上開不應准許部分，駁回乙○○之請求及假執行之聲請，及就上開應准許部分，為甲○○敗訴之判決，並依職權宣告假執行及准甲○○供擔保免假執行之諭知，均無不合。甲○○、乙○○就其敗訴部分分別提起上訴及附帶上訴，均指摘原判決不利己之部分不當，求予廢棄改判，為無理由，兩造之上訴及附帶上訴均應駁回。　　
五、本件事證已臻明確，兩造其餘之攻擊或防禦方法及所用之證
    據，經本院斟酌後，認為均不足以影響本判決之結果，爰不
    逐一論列，附此敘明。
伍、據上論結，本件上訴及附帶上訴均為無理由，爰判決如主文
    。
中　　華　　民　　國　　111 　年　　5 　　月　　10　　日
　　　　　　　　民事第一庭    審判長法　官  張瑞蘭
　　　　　　　　　　　　　　　　    法　官  廖穗蓁
　　　　　　　　　　　　　　　　    法　官  黃綵君
正本係照原本作成。
不得上訴。

　　　　　　　　　　　　　　　　    書記官  陳玫伶
中　　華　　民　　國　　111 　年　　5 　　月　　10　　日